【裁判字號】    96,監,345
【裁判日期】    970218
【裁判案由】    改定禁治產人監護人
【裁判全文】
臺灣桃園地方法院民事裁定               96年度監字第345號
聲  請  人  甲○○
禁治產  人  乙○○
上列聲請人聲請改定禁治產人監護人事件，本院裁定如下：
    主    文
選定聲請人甲○○為禁治產人乙○○（男，民國○○年○○月○ 日生
，身分證統一編號：Ｚ000000000號）之監護人。
聲請費用新台幣壹仟元由聲請人負擔。
    理    由
一、本件聲請意旨略以：聲請人為禁治產人乙○○之弟，禁治產
    人乙○○於民國91年4月10日經鈞院以91年度禁字第1號民事
    裁定宣告為禁治產人，其原監護人即禁治產人乙○○同居之
    祖父劉錦灶已於93年8 月7 日死亡，無法繼續擔任禁治產人
    之監護人，故為禁治產人之利益，請求選定聲請人擔任禁治
    產人乙○○之監護人等語，並提出戶籍謄本為證。
二、按「禁治產人應置監護人」、「禁治產人之監護人，依左列
    順序定之：一、配偶。二、父母。三、與禁治產人同居之祖
    父母。四、家長。五、後死之父或母以遺囑指定之人」、「
    不能依前項規定定其監護人時，由法院徵求親屬會議之意見
    選定之」，民法第1110條、第1111條第1 項、第2 項分別定
    有明文。又為禁治產人之最佳利益，法院得依檢察官、當地
    社會福利主管機關或其他利害關係人之聲請，就其三親等內
    旁系血親尊親屬、社會福利主管機關、社會福利機構或其他
    適當之人選定或改定為監護人，並得指定監護之方法，此觀
    民法第1113條第1 項準用第1094條第2 項規定甚明。
三、經查：
  (一)本件聲請人主張禁治產人為其兄，經本院於91年4 月10日宣
    告禁治產人，禁治產人之原監護人為同居之祖父劉錦灶，然
    劉錦灶已於93年8 月7 日死亡，禁治產人復無其他法定順序
    監護人，且民法第1131條之親屬會議會員除有舅舅、阿姨各
    1 名、弟弟2 名（含聲請人）外，別無其他親屬，故不足以
    召開親屬會議之法定人數5 人等情，業據聲請人到庭陳明綦
    詳，並提出戶籍謄本等為證，且經本院調閱本院91年度禁字
    第1 號宣告禁治產卷宗查核無訛，堪信聲請人主張為真實。
    是聲請人以其為禁治產人之弟，具有身分上之利害關係，聲
    請選定禁治產人之監護人，於法並無不合。
  (二)本院就選定禁治產人監護人事宜，函請桃園縣政府社會局進
    行訪視，其報告及建議略以：禁治產人從小就因發燒造成身
    體多重障礙，於2 、3 歲被送至八德啟智教養院照顧至今，
    禁治產人身體狀況還算穩定，尚接受妥適的生活照顧。聲請
    人已婚育有一子，身心狀良好，現自己開立公司，事業經營
    有聲有色，聲請人現除了公司營運支出及家庭生活支出，無
    任何貸款及卡債，禁治產人安置於教養院之各項費用都是聲
    請人在支付，聲請人現居住在兩造母親遺留之三層樓房子，
    房子無任何貸款。禁治產人原先沒有聲請禁治產人前都是由
    兩造母親監護，兩造母親過世後，兩造祖父劉錦灶聲請為禁
    治產人宣告及擔任禁治產人之監護人，劉錦灶於93年過世後
    ，聲請人協助禁治產人辦理新式身份證，至法院提起本案，
    聲請人陳述禁治產人現僅有聲請人一個親人可以協助，雖有
    一個同母異父之弟弟，但因犯罪現在監獄服刑中，故禁治產
    人一切事務都是由聲請人協助聲請。本件評估聲請人支付禁
    治產人之安置費用及生活費用，禁治產人尚有接受適當之照
    顧，建議本案責成聲請人擔任監護人，並要求其履行對等的
    權利義務，以保障相對人權益等語，有桃園縣政府社會局96
    年12月26日府社婦字第0960433724號函暨所附之個案紀錄表
    乙份附卷可參。
  (三)本院審酌禁治產人之監護人劉錦灶已於93年8 月7 日死亡，
    而禁治產人又無民法第1111條所定之法定監護人，且無法召
    開親屬會議，爰參酌前揭訪視報告，及聲請人為禁治產人目
    前之主要照顧者，認由聲請人擔任禁治產人之監護人，應無
    不適當之處，故依前開規定，選定聲請人為禁治產人乙○○
    之監護人。
四、依非訟事件法第21條第1項前段之規定，裁定如主文。
中    華    民    國    97    年    2     月    18    日
                  家事法庭法  官  劉佩宜
上為正本係照原本作成。
如對本裁定抗告須於裁定送達後10日內向本院提出抗告狀，並應
繳納抗告費新台幣1,000 元。
中    華    民    國    97    年    2     月    18    日
                          書記官  陳月桂


司法院資訊處製作；財團法人民間司法改革基金會備份。
